【裁判字號】    97,易緝,164
【裁判日期】    971211
【裁判案由】    詐欺
【裁判全文】
臺灣高雄地方法院刑事判決             97年度易緝字第164號
公  訴  人  臺灣高雄地方法院檢察署檢察官
被      告  甲○○
上列被告因詐欺案件，經檢察官提起公訴（84年度偵字第18266
、19131號），本院判決如下:
    主  文
本件免訴。
    理  由
一、公訴意旨係以：被告甲○○明知自己已無清償能力，竟基於
    意圖為自己不法所有之概括犯意，先於民國83年6 、7 月間
    ，連續邀約友人前往高雄市苓雅區○○○路351 號地下室邵
    錦榮所經營之金玉滿堂鋼琴酒吧處消費，並自稱係亞細安貿
    易有限公司負責人，每月消費甚多，信用良好，初始更以現
    金方式付款，致邵錦榮誤信其有償債能力，而允其簽帳，前
    後共計簽帳新台幣（下同）11萬1 千2 百元，並簽立發票日
    83 年8月15日、面額4 萬4 千元之高雄區中小企業銀行六合
    辦公處支票，及發票日83年10月25日（起訴書誤載為82年10
    月25日）、面額6 萬7 千2 百元之中華商業銀行高雄分行之
    支票各1 紙予邵錦榮，藉以取信，詎該等支票屆期提示均遭
    退票，人去無蹤，邵錦榮始知受騙。被告又與其兄吳登貴（
    業經另案被判處詐欺罪名確定，本件另予不起訴處分）基於
    共同犯意之聯絡，而於83年7 月間，由其兄吳登貴以億州建
    設股份有限公司負責人之名向友人乙○○邀集投資300 萬元
    ，用以建設座落高雄市苓雅區○○○段2138地號上之新建工
    程，因其均稱獲利良好，且更由被告以亞細安貿易有限公司
    之代表人之名，簽立發票日為84年5 月8 日之中華商業銀行
    高雄分行之支票1 紙予乙○○，保證乙○○必能於該工程起
    造之10月後悉數取回投資款項，致乙○○誤信該公司營運良
    好，期可獲利情況下，與其簽約並交予300 萬元現金，詎被
    告兄弟所稱之工程，自答約後均未動工，直至原預定完工日
    期84年6 月前甫興土木，惟仍做做停停，其後更將土地轉移
    他人名下，而所開支票屆期提示亦遭退票，被告與其兄均避
    不見面，乙○○始知受騙，因認被告共同連續涉犯刑法第
    339 條第1 項之詐欺罪嫌云云。
二、按案件時效已完成者，應諭知免訴之判決，刑事訴訟法第30
    2 條第2 款定有明文。又行為後法律有變更者，適用行為時
    之法律，但行為後之法律有利於行為人者，適用最有利於行
    為人之法律，為民國95年7 月1 日修正施行之刑法第2 條第
    1 項所明定。查修正後刑法第80條第1 項，及修正前刑法第
    80條第1 項關於追訴權時效期間之規定不同，修正後刑法所
    定時效期間較長，表示行為人被追訴之期限較久，自屬對行
    為人不利，比較結果自以修正前刑法第80 條 較有利於行為
    人，本件關於追效權時效，自應適用修正前刑法第80條之規
    定。則關於追訴權時效之停止進行及其期間、計算，亦應一
    體適用修正前刑法第83條之規定，合先敘明。
三、次按，本件被告行為時之刑法第339 條第1 項最重本刑為有
    期徒刑5 年，是依修正前刑法第80條第1 項第2 款規定，其
    追訴權時效期間為10年，惟其追訴權時效如依法律之規定，
    偵查、起訴或審判之程序，不能開始或繼續時，停止其進行
    ，其時效之停止，自停止原因消滅之日起與停止前已經過之
    期間，一併計算，停止原因繼續存在之期間，如達於上開10
    年追訴權時效期間四分之一（即2 年6 月）時，其停止原因
    視為消滅，刑法第80條第1 項第2 款、第83條分別定有明文
    ，又前開停止時效進行之事由，包括因被告通緝致審判程序
    不能開始或繼續之情形，亦經司法院29年院字第1963號著有
    解釋。
四、經查：被告前於83年6 、7 月間起至84年5 月8 日止因涉犯
    詐欺案件，經檢察官提起公訴，嗣因被告逃匿，由本院通緝
    在案，以致追訴權時效不能開始、繼續，其追訴權時效期間
    ，依修正前刑法第80條第1 項第2 款規定為10年；但因被告
    逃匿，經本院通緝，致審判不能進行，應一併計算該項追訴
    期間4 分之1 ，合計為12年6 月。而本件被告犯罪成立之日
    最遲日為84年5 月8 日，開始實施偵查日為84年5 月30日（
    詳84年度偵字第10838 號偵查卷之臺灣高雄地方法院檢察署
    收案戳章），於84年12月30日提起公訴，並於85年2 月13日
    繫屬本院（詳85年度易字第1131號收案戳章），嗣被告逃匿
    ，由本院於85年4 月23日發佈通緝（詳本院高澤刑世緝字第
    470 號通緝文稿），致審判程序無法進行，依大法官會議釋
    字第138 號解釋意旨，此時追訴權時效即無不行使之情形，
    自不生時效進行問題，亦應予加計，即犯罪行為終了日（84
    年5 月8 日）+ 追訴權期間（12年6 月）+ 實施偵查日至通
    緝發佈日（10月23日），但須扣除起訴後至法院繫屬期間（
    1 月13日），是本件追訴權時效期間應至97年8 月18日完成
    ，揆諸前揭說明，爰不經言詞辯論，逕為免訴之諭知。
據上論結，應依刑事訴訟法第302條第2 款、第307條判決如主文。
中    華    民    國    97    年    12    月    11    日
                  刑事第四庭  審判長法  官  陳  箐
                                    法  官  林俊寬
                                    法  官  莊珮君
如不服本判決應於收受判決後10日內向本院提出上訴書狀，並應
敘述具體理由。其未敘述上訴理由者，應於上訴期間屆滿後20日
內向本院補提理由書(均須按他造當事人之人數附繕本)「切勿逕
送上級法院」。
中    華    民    國    97    年    12    月    11    日
                                書記官  秦富潔


司法院資訊處製作；財團法人民間司法改革基金會備份。
